【裁判字號】    97,毒抗,1354
【裁判日期】    971118
【裁判案由】    聲請觀察勒戒
【裁判全文】
臺灣高等法院臺中分院刑事裁定        97年度毒抗字第1354號
抗  告  人
即  被  告  甲○○
上列抗告人因違反毒品危害防制條例案件，經檢察官聲請觀察勒
戒，不服臺灣苗栗地方法院中華民國 97年10月7日第一審裁定（
97年度毒聲字第268號，聲請案號：臺灣苗栗地方法院檢察署 97
年度聲觀字第214號、97年度毒偵字第923號），提起抗告，本院
裁定如下：
    主      文
抗告駁回。
    理      由
一、本件抗告意旨略以：抗告人即被告甲○○（下稱被告）並未
    施用第二級毒品甲基安非他命，可能是驗尿前一天服用國安
    感冒糖槳或平常吃減肥藥，尿液才會呈現偽陽性反應，為此
    提起抗告等語。
二、按犯第10條之罪者，檢察官應聲請法院裁定，令被告入勒戒
    處所觀察、勒戒，其期間不得逾2 月；依前項規定為觀察、
    勒戒或強制戒治執行完畢釋放後，5 年後再犯第10條之罪者
    ，適用本條前2項之規定，毒品危害防制條例第20條第1項、
    第3項定有明文。
三、檢察官聲請意旨略以：被告前因違反毒品危害防制條例案件
    ，經送觀察、勒戒後，於民國 88年2月13日因認無繼續施用
    毒品之傾向出監，並由臺灣板橋地方法院檢察署檢察官於88
    年2月28日，以88年偵字第2991 號為不起訴處分確定。詎猶
    不知悔改，復基於施用第二級毒品之犯意，於97年4月1日為
    警採尿前回溯96小時內某時，在不詳地點，施用第二級毒品
    甲基安非他命1次。嗣於 97年4月1日11時10分許，在臺北縣
    板橋市○○路 74巷1弄11之3號4樓為警搜索查獲，後經採尿
    送驗，結果呈毒品安非他命、甲基安非他命陽性反應之事實
    ，有新竹市警察局刑警大隊辦理煙毒、麻醉藥品案尿液送驗
    受檢人真實姓名代號對照表暨送驗登記簿、台灣尖端先進生
    技醫藥股份有限公司 97年4月17日出具之濫用藥物檢驗報告
    、中山醫學大學附設醫院檢驗科藥物檢測中心 97年9月18日
    尿液檢驗複驗報告各1 紙附卷可稽，是被告施用第二級毒品
    罪行，應堪認定。
四、被告於警偵訊時雖矢口否認其有施用第二級毒品甲基安非他
    命之犯行，並具狀辯稱：可能是驗尿前一天服用國安感冒糖
    槳或平常吃減肥藥，尿液才會呈現偽陽性反應云云。惟按甲
    基安非他命經口服投與後約百分之70於24小時內自尿中排出
    ，約百分之90於96小時內自尿中排出，由於目前國內尿液中
    甲基安非他命之檢驗僅為鑑定其是否為陽性反應尚未定其含
    量，且甲基安非他命成分之檢出與其投與方式、投與量、個
    人體質、採尿時間與檢測儀器之精密度等諸多因素有關，因
    此僅憑尿液中呈安非他命陽性反應，並無法確實推算吸食時
    間距採集時間之長短，惟依上述資料推斷，最長可能不會超
    過4日，業經行政院衛生署藥物食品檢驗局 81年2月8日（81
    ）藥檢壹字第001156號函敘明在案。又法務部法醫研究所曾
    於90年9月10日以醫所90清字第 1704號函表示：尿液中甲基
    安非他命及嗎啡檢驗採用免疫分析法及 TOXI—LAB方法，檢
    驗呈陽性反應時，並未再以氣相層析質譜分析法（GC—MS）
    進行確認。依據行政院衛生署訂定之『濫用藥物尿液檢驗機
    構認可基準』參、及四之規定，該份報告僅是初步檢驗之結
    果，不能做為確認陽性反應之依據，初步檢驗之結果可能有
    偽陽性之虞，必須再以氣相層析質譜分析方法進行確認檢驗
    ；另依行政院衛生署藥物食品檢驗局 84年4月17日以藥檢壹
    字第 8408808號函明示：檢驗機構若是採氣相層析質譜分析
    法進行尿液鑑定，應可檢測尿液中嗎啡、可待因及甲基安非
    他命之含量而予以鑑別；又行政院國軍退除役官兵輔導委員
    會臺北榮民總醫院 83年4月7日（83）北總內字第03059號函
    亦表示：以氣相層析質譜儀檢測乃目前最常採用測試犯罪嫌
    疑人有無施用毒品之確認方法，在良好的操作條件下，以氣
    相層析質譜儀作藥物及其代謝產物之定性及定量分析，可排
    除偽陽性之可能，幾乎不會有偽陽性反應產生。申言之，以
    氣相層析質譜分析法（GC—MS）鑑定時並不會產生干擾反應
    ，可避免甲基安非他命偽陽性之情形產生。
五、經查被告前因違反毒品危害防制條例案件，經送觀察、勒戒
    後，於 88年2月13日因認無繼續施用毒品之傾向出所，並由
    臺灣板橋地方法院檢察署檢察官於 88年2月28日，以88年偵
    字第2991號為不起訴處分確定，有臺灣高等法院被告全國前
    案紀錄表1份在卷可稽。復查被告於 97年4月1日由警方提供
    空尿瓶 2瓶，經被告檢視確實清潔並同意，親自注入尿瓶簽
    封之情，業經被告於警詢時供明在卷。被告之尿液其中 1瓶
    先送請台灣尖端先進生技醫藥股份有限公司以酵素免疫分析
    法初步篩檢，再以氣相層析質譜儀（GC—MS）確認檢驗結果
    ，確呈安非他命、甲基安非他命陽性反應，嗣檢察官再將被
    告另瓶尿液（經勘驗結果，該瓶尿液封緘完好，其上指紋明
    顯，並無遭開封情形，有檢察署勘驗筆錄及相關照片在卷可
    稽）送請中山醫學大學附設醫院檢驗科藥物檢測中心複驗，
    經以氣相層析質譜儀（GC—MS）檢驗結果，亦呈安非他命、
    甲基安非他命陽性反應（濃度分別為 1596ng／ml、10731ng
    ／ml），有新竹市警察局刑警大隊辦理煙毒、麻醉藥品案尿
    液送驗受檢人真實姓名代號對照表暨送驗登記簿、台灣尖端
    先進生技醫藥股份有限公司 97年4月17日出具之濫用藥物檢
    驗報告、中山醫學大學附設醫院檢驗科藥物檢測中心 97年9
    月18日尿液檢驗複驗報告各 1紙附卷可稽。按以氣相層析質
    譜分析法（GC—MS）鑑定並不會產生干擾反應，可避免甲基
    安非他命偽陽性之情形產生，業如前述，依此足認被告於97
    年4月1日為警採集尿液往前回溯96小時內之某時，確有施用
    第二級毒品甲基安非他命甚為明顯。是被告辯稱：可能是驗
    尿前一天服用國安感冒糖槳或平常吃減肥藥，尿液才會呈現
    偽陽性反應云云，並不足採。原審認檢察官之聲請為正當，
    依毒品危害防制條例第 20條第3項、觀察勒戒處分執行執行
    條例第3條第1項之規定，裁定將被告送勒戒處所觀察勒戒，
    核其認事用法俱無不合。因此被告提起本件抗告並無理由，
    應予駁回。
據上論結，應依刑事訴訟法第412條，裁定如主文。
中    華    民    國    97    年    11    月    18    日
            刑事第八庭  審判長法  官  羅  得  村
                              法  官  劉  榮  服
                              法  官  張  靜  琪
上列正本證明與原本無異。
不得再抗告。
                              書記官  陳  俞  豪
中    華    民    國    97    年    11    月    18    日


司法院資訊處製作；財團法人民間司法改革基金會備份。
